臺灣高雄地方法院刑事裁定　　　　　　 100年度聲判字第41號
聲　請　人　何瓊蓉
代　理　人　黃昭雄律師
被　　　告　康沛倫
上列聲請人因告訴被告涉嫌犯業務過失致死案件，不服臺灣高等
法院高雄分院檢察署檢察長駁回再議之處分（100 年度上聲議字
第677 號），聲請交付審判，本院裁定如下：
    主  文
聲請駁回。
    理  由
壹、程序方面
一、按告訴人不服上級法院檢察署檢察長或檢察總長認再議為無
    理由而駁回之處分者，得於接受處分書後10日內，委任律師
    提出理由狀，向該管第一審法院聲請交付審判，刑事訴訟法
    第258 條之1 第1 項定有明文。
二、本件聲請人以被告涉犯業務過失致死罪嫌，向臺灣高雄地方
    法院檢察署檢察官提出告訴，經檢察官以99年度偵字第2736
    9 號為不起訴處分後，聲請人提起再議，由臺灣高等法院高
    雄分院檢察署檢察長於100 年5 月5 日以100 年度上聲議字
    第677 號認再議為無理由而予以駁回，該處分書於民國（下
    同）100 年5 月12日寄存送達聲請人，聲請人旋於100 年5
    月22日委任律師向本院聲請交付審判，此經本院調取全卷核
    對無誤，並有刑事交付審判聲請狀上本院收文章所示日期及
    刑事委任書狀可憑，是聲請人聲請交付審判合於法定程序要
    件。
貳、實體方面
一、聲請交付審判意旨略以：
  (一)被告身為何海之主治醫生，為其進行冠狀動脈繞道手術，對
    何海術後之腹部疼痛狀況，未詳加注意及即時診斷，且未依
    何海之身體狀況、在高雄榮總之病歷，憑其專業醫學知識與
    醫療常規，作正常之可能原因判斷，先行考慮是否為心肌梗
    塞、主動脈剝離、主動脈瘤破裂、肺栓塞、缺血性腸炎等疾
    病，並排除無關之疾病，而積極予以即時處理，迅速對何海
    安排進行檢查，且何海尚在術後觀察治療之住院期間，對於
    術後之腹痛，被告理應提高警覺，不應未查明病徵，對何海
    逕予止痛劑壓抑症狀；亦不應延誤至下午才懷疑，進而檢查
    後始得知何海係主動脈瘤破裂。自聲請人上午7 時許告知何
    海腹痛情形，至下午2 時10分才進行電腦斷層檢查，足足逾
    7 個小時之久，以致延誤治療之時點，足證被告為何海之醫
    療行為顯有疏失。
  (二)99年度偵字第27369 號卷附之行政院衛生署醫事審易委員會
    （下稱醫審會）鑑定書，其案情係依據何海之高雄榮總病歷
    記載進而鑑定，然當日上午6 時50分許，何海即表示腹部疼
    痛，聲請人隨即於同日上午7 時許告知護理人員，惟依何海
    高雄榮總醫院（下稱高雄榮總）之病例第268 頁之護理紀錄
    ，係記載「8AM 主訴腹痛」，即有疑義。再加上護理紀錄上
    之「8 」字有修改痕跡，乃聲請人於偵查中所曾提出質疑，
    此關係到延誤診斷及延誤檢查之時間點，甚至可能影響醫審
    會鑑定結果，詎檢察官未予以調查釐清，爰依法聲請准予將
    本案交付審判等語。
二、本院得心證理由
  (一)按刑事訴訟法於91年2 月8 日修正增訂第258 條之1 至之
    4 「交付審判制度」之規定，其主要目的在建立對於檢察官
    不起訴或緩起訴裁量權制衡之外部監督機制，法院僅就檢察
    官所為不起訴或緩起訴之處分是否合法適當加以審查，以防
    止檢察機關濫權。依此立法精神，同法第258 條之3 第3 項
    規定「法院就交付審判之聲請為裁定前，得為必要之調查」
    ，其所謂得為必要之調查，係指調查證據之範圍應以偵查中
    曾顯現者為限，不可就新提出之證據再為調查，亦不可蒐集
    偵查卷以外之證據，否則將與刑事訴訟法第260 條之再行起
    訴規定混淆不清。又法院對於聲請交付審判案件之審查，
    應限於檢察官不起訴處分是否違法，至於檢察官據以不起訴
    處分之基礎事實，則非法院應行介入審查之對象，蓋法院裁
    定交付審判之前提，乃該案件已經跨越起訴門檻，亦即在偵
    查卷內所存證據，已符合刑事訴訟法第251 條第1 項規定檢
    察官應提起公訴之情形，否則縱或法院對於檢察官所認定之
    事實有不同判斷，惟該案件必須繼續偵查始能判斷應否起訴
    者，即該案件並未存有應起訴之犯罪事實及理由，而未到達
    起訴門檻時，因交付審判審查制度並無如同再議救濟制度，
    得為發回原檢察官續行偵查之設計，法院仍應依據現行第25
    8 條之3 第2 項前段規定，以聲請無理由裁定駁回。準此
    ，法院辦理刑事訴訟案件應行注意事項第134 條亦規定，法
    院於審查交付審判之聲請有無理由時，除認為告訴人所指摘
    不利被告之事證未經檢察機關詳為調查或斟酌，或不起訴處
    分書所載理由違背經驗法則、論理法則或其他證據法則外，
    自不宜率予交付審判。
  (二)不起訴處分及再議駁回意旨略以：聲請人之父何海於97
    年10月30日上午8 時，曾向護理人員表示（卷證內之護理紀
    錄係使用「主訴」一詞）腹痛，護理人員即先行施打麻醉性
    止痛藥劑佩西酊（pethidine ，以下英文原文用語，均摘自
    高雄榮總所函覆原署之何海病歷資料原文），並告知住院醫
    師林宇莘。嗣同日上午8 時30分，林宇莘醫師診視結果，患
    者何海雖表示「腹痛」（abdominal pain），卻無法具體詳
    述特定壓痛點（can't specify tender point），經檢查身
    體部位，其腸音正常（normo —active bowel sounds ），
    輕微疼痛（mild tender ），無反彈疼痛（no rebounding
    pain），遂安排腹部超音波掃描檢查（abdominal
    sonography），是林宇莘既於醫護人員通報後即前往處理，
    已難遽認有何不符醫療常規之處，況經前揭醫審會亦為相同
    鑑定結果，有衛生署99年7 月12日衛署醫字第0990210753號
    函覆醫審會編號0000000 號鑑定書1 份在卷可稽（見99偵
    27369 號卷頁4-6 ）。嗣於10時50分，患者何海仍表示腹
    部疼痛未改善，並有冒汗情事，護理人員均有告知醫師。旋
    11時許，患者何海因血壓量不出來，經緊急進行急救，安排
    轉入加護病房並請家屬填妥腹部電腦斷層掃描檢查同意書。
    由此顯見住院醫師林宇莘業已懷疑患者何海可能出現為腹部
    急症。迨當日下午1 時26分，轉入加護病房時，血壓尚可維
    持152 ／119mmHg ，心跳每分鐘109 次。下午2 時10分進行
    腹部電腦斷層掃描檢查，再於下午2 時55分返回加護病房。
    至下午3 時30分許，心跳及血壓又遽然下降，均施以急救程
    序並聯絡家屬由醫師向家屬說明病情。經聲請人家屬討論決
    議放棄積極治療，於下午5 時25分宣告死亡等情，此有何海
    之護理紀錄暨病程記錄（參見高雄榮總何海病歷編頁第228
    頁倒數第10行以下、第268 頁第15行以下—第269 頁）可稽
    ，足徵診療之醫師並無疏虞及拖延診察之情狀。住院患者
    呈有「腹痛」症狀，由護理人員施以止痛之佩西酊針劑及腹
    主動脈瘤破裂之手術治療，醫學文獻報告死亡率達50% 以上
    ，若併有重度休克、心跳停止，或酸中毒等現象時，死亡率
    更高，腹痛時安排超音波掃描檢查、休克時急救處置及緊急
    電腦斷層檢查，乃符合醫療常規，自難以護理人員於患者何
    海表示腹部疼痛時，施以麻醉性止痛藥劑佩西酊及患者表示
    腹痛，「未經檢查」即能斷定為腹部主動脈瘤破裂，率爾遽
    認診療醫師涉有業務上疏失，此即前揭醫審會鑑定所持相同
    見解，有衛生署99年7 月12日衛署醫字第0990210753號函覆
    原署之醫審會鑑定書可參，堪信被告應無疏失可言。
  (三)經查：本件聲請交付審判之主要理由，可謂係聲請人認為
    被告身為何海之主治醫生，掌握何海身體狀況，對於何海當
    時腹痛之原因應得即時判斷或懷疑係腹主動脈瘤破裂而及時
    檢查、治療，不應該拖延至同日14時10分始開始為腹部電腦
    斷層檢查，以致憾事發生；然而，(1)依聲請交付審判狀及
    何海之病歷記錄，何海係於97年10月17日住院，由被告於同
    年月20日為被告進行冠狀動脈繞道手術，何海手術後亦於同
    年月27日轉至一般病房，而系爭事故發生於同年月30日，亦
    即被告為何海進行手術後10日始發生系爭事故，且何海當時
    亦已轉至一般病房，以當時所知之何海身體狀況並無進行加
    護觀察或治療之需要，則聲請人所稱「被告掌握明瞭何海病
    歷，對於何海之年齡、高血壓、高血脂等身體狀況知之甚明
    ，加上甫為其進行冠狀動脈繞道手述之情形下，被告應明知
    何海係主動脈瘤或主動脈剝離之高危險群患者，當聲請人告
    知何海腹痛之情形時，應予以正視並儘速安排檢查」等詞，
    除依據病歷所載之「冠狀動脈繞道手術術前說明書」外，並
    無其他依據，亦無法據以認定進行冠狀動脈繞道手術後若干
    時日為主動脈瘤或主動脈剝離之好發期間而應予特別看護之
    醫療常規存在，而主動脈瘤或主動脈剝離之表現症狀為腹痛
    之機率與可預測性，亦未有根據足以認定被告未盡危險預見
    義務之處，此由前揭醫審會鑑定報告亦認為「綜觀其於97年
    10 月30 日之處置均屬符合醫療常規（腹痛時安排超音波檢
    查、休克時急救處置及緊急電腦斷層檢查），並無疏失，亦
    難以要求醫師在病人腹痛時，即能認定是腹主動脈瘤破裂」
    等詞（見99偵27369 號卷頁6 ）益見其徵；(2)況且，何海於
    系爭事故發生前10日曾進行冠狀動脈繞道手術之醫療記錄，
    並非被告身為主治醫師所獨知之訊息，而係記載在病歷而為
    當時急救醫師所已知悉之情事，故上揭鑑定報告所記載「難
    以要求醫師在病人腹痛時，即能認定是腹主動脈瘤破裂」之
    「醫師」並未排除主治醫師而僅限急救醫師，是聲請人於偵
    查中聲請傳喚證人陳長志醫師或聲請將所質疑之具體事項函
    送醫審會鑑定等，均欲以證明被告有可及時發現何海病情，
    立即施行手術，避免何海因繼續出血而導致休克發生死亡結
    果等情，既為檢察官所認為無必要而不予傳訊及函詢，依上
    揭理由，亦難認有未盡偵查義務之可議；此外，依上揭醫
    審會鑑定報告認為「醫師林宇莘於08：30診視病人後，病歷
    記載病人腹痛，但身體檢察腹部柔軟、腸音正常、輕微壓痛
    、無反彈痛，病人無法描述特定壓痛點，遂安排腹部超音波
    檢查；此部分應符合正常醫療處置」、「因有家屬表示病人
    於11：00有抱怨嚴重下背痛，故當初懷疑病人是否有腹主動
    脈瘤破裂，或是其他腹腔病因造成低心輸出量症候群，故於
    轉入加護病房前即已安排好腹部電腦斷層，並請家屬填妥檢
    查同意書，醫師於病人劇烈變化後立即反應除緊急搶救之外
    ，還意識到有無可能腹腔急症，並緊急安排腹部電腦斷層檢
    查，並無診斷過慢、處置無效之實」等詞（見99偵27369 號
    卷頁6 ），亦堪認醫審會並不認為何海當時之腹痛與主動脈
    剝離之病狀間，具有使被告產生危險預見義務之醫療常規存
    在，則當時處置醫生林宇莘既無違反醫療常規之醫療行為，
    聲請人再以「何海之死亡因果歷程中，竟無所謂關鍵性或重
    要之醫療行為，林宇莘醫師亦完全無須與被告討論何海病情
    及處置行為」等指責被告有輕忽何海病情之詞，應係聲請人
    情緒性言論，不足為被告有何違反醫療常規之過失認定；
    至於聲請人所稱高雄榮總病歷第268 頁護理紀錄上之「8 」
    字有修改痕跡乙節，與上揭醫審會鑑定結果無關，聲請人以
    此指摘檢查官未予調查釐清而有交付審判之必要，尚不足採
    。
  (四)從而，雖被告於系爭事故發生之初不在醫院內，然當時既有
    林宇莘醫師及高雄榮總醫療團隊為何海進行醫療行為，且其
    所施行之處置均符合醫療常規而無疏失，聲請人再以被告未
    能即時判斷何海當時腹主動脈瘤破裂以及時要求急救團隊為
    何海進行檢查、治療而主張被告有預見危險之義務與避免危
    險義務發生之過失，係偏屬病因顯現後之懊悔反應，在醫療
    常規違反之過失判定上，尚難為被告有業務上過失之認定。
    此外，依偵查卷內所存證據，尚難認已符合刑事訴訟法第
    251 條第1 項規定檢察官應提起公訴之情形，不起訴處分所
    載理由亦無違背經驗法則、論理法則或其他證據法則等據以
    交付審判之事由存在。聲請人猶執前詞，指摘原不起訴及駁
    回再議處分書理由不當，揆諸上揭說明，本件交付審判之聲
    請為無理由，依法應予駁回。
參、依刑事訴訟法第258 條之3 第2 項前段，裁定如主文。
中    華    民    國   100    年    6     月    30    日
                  刑事第十三庭  審判長法  官  黃蕙芳
                                      法  官  王參和
                                      法  官  楊智守
以上正本證明與原本無異。
本件不得抗告。
中    華    民    國   100    年    6     月    30    日
                                      書記官  蔡毓琦